臺灣屏東地方法院刑事判決　　　　　　　99年度訴字第1355號
公　訴　人　臺灣屏東地方法院檢察署檢察官
被　　　告　楊朝景
上列被告因違反毒品危害防制條例案件，經檢察官提起公訴（99
年度毒偵字第2248號），被告於本院準備程序中就被訴事實為有
罪之陳述，經本院合議庭裁定由受命法官獨任進行簡式審判程序
，並判決如下：
    主  文
楊朝景施用第二級毒品，累犯，處有期徒刑肆月，扣案之甲基安
非他命壹包（含包裝袋驗餘淨重零點壹柒公克）沒收銷燬；又
施用第一級毒品，累犯，處有期徒刑拾月，扣案之海洛因陸小包
（含包裝袋總驗餘淨重零點伍捌公克）均沒收銷燬。應執行有期
徒刑壹年，扣案之海洛因陸小包（含包裝袋總驗餘淨重零點伍捌
公克）及甲基安非他命壹包（含包裝袋驗餘淨重零點壹柒公克
）均沒收銷燬。
    事  實
一、楊朝景前於民國90年間因施用毒品案件，經本院以90年度毒
    聲字第1246號裁定送觀察、勒戒後，認無繼續施用毒品之傾
    向，於90年7 月18日執行完畢釋放，並經臺灣屏東地方法院
    檢察署檢察官以90年度毒偵字第1223號為不起訴處分確定，
    復於前開觀察、勒戒執行完畢釋放後5 年內之91年間，因施
    用毒品案件，經本院以91年度毒聲字第767 號裁定送觀察、
    勒戒後，認無繼續施用毒品之傾向，於91年12月16日執行完
    畢釋放，並經臺灣屏東地方法院檢察署檢察官以91年度毒偵
    字第767 號為不起訴處分確定，另於92年間因施用毒品案件
    ，除經本院以92年度毒聲字第1311號裁定令入戒治處所施以
    強制戒治外，並經臺灣屏東地方法院檢察署檢察官以92年度
    毒偵字第1157號提起公訴，其中強制戒治部分，經送強制戒
    治後，因毒品危害防制條例於93年1 月9 日修正施行，廢除
    二犯以後施用毒品罪強制戒治之規定，於93年1 月9 日停止
    執行戒治處分釋放，未執行完畢。(一)至刑事追訴部分，經本
    院以92年度訴字第579 號判決分別判處有期徒刑8 月、4 月
    ，應執行有期徒刑10月確定；(二)楊朝景另於92年間因竊盜案
    件，經臺灣高等法院高雄分院以92年度上易字第399 號判決
    判處有期徒刑7 月確定；(三)復於同年間因竊盜案件，經本院
    以92年度易字第54 3號判決判處有期徒刑7 月確定；(四)又於
    93年間因搶奪案件，經本院以92年度訴字第511 號判決判處
    有期徒刑1 年2 月確定，前開數罪刑經本院以93年度聲字第
    353 號裁定定應執行刑為有期徒刑2 年6 月確定；(五)再於95
    年間因2 次施用毒品案件，經本院以95年度訴字第678 號判
    決判處有期徒刑1 年、1 年，應執行有期徒刑1 年10月，並
    經臺灣高等法院高雄分院以96年度上訴字第103 號判決駁回
    上訴確定，並與前開所定應執行刑有期徒刑2 年6 月接續執
    行，於94年10月14日縮短刑期假釋出監，嗣經撤銷假釋，應
    執行殘刑10月又29日，嗣前開數案件經臺灣高等法院高雄分
    院以96年度聲減字第1616號裁定減刑並就前開(二)案件減為有
    期徒刑3 月又15日、(一)(三)(四)案件經減刑後定應執行刑為有期
    徒刑1 年2 月又15日、(五)案件經減刑後定應執行刑為有期徒
    刑11月確定，於97年5 月28日縮刑期滿執行完畢。詎楊朝景
    猶不知悔改，復基於施用第一級毒品海洛因及第二級毒品甲
    基安非他命之犯意，先於99年9 月10日9 時許，在屏東縣九
    如鄉○○路213 號住處內，以將甲基安非他命置於玻璃球內
    燒烤吸食所生煙霧之方式，施用甲基安非他命1 次，復於99
    年9 月14日下午1 時許，在屏東縣屏東市○○路上家樂福大
    賣場廁所內，以將海洛因摻水置於針筒注射後注射入體內之
    方式，施用海洛因1 次，嗣於99年9 月14日下午1 時40分許
    ，在前開家樂福大賣場前為警盤查，並當場扣得海洛因6 小
    包（含包裝袋總驗餘淨重0.58公克）、甲基安非他命1 包（
    含包裝袋驗餘淨重0.137 公克），復經警徵得其同意採集尿
    液檢體送驗，鑑驗結果呈嗎啡及甲基安非他命陽性反應，而
    查悉上情。
二、案經屏東縣政府警察局東港分局報告臺灣屏東地方法院檢察
    署檢察官偵查起訴，並經本院改依簡式程序審理。
    理  由
一、按簡式審判程序之證據調查，不受第159 條第1 項之限制，
    刑事訴訟法第273 條之2 定有明文，是依上開規定，於行簡
    式審判程序之案件，被告以外之人於審判外之陳述，除有其
    他不得作為證據之法定事由外，應認具有證據能力。查本件
    如下引用被告以外之人於審判外之陳述，因本案採行簡式審
    判程序，復無其他不得做為證據之法定事由，揆諸首揭說明
    ，應認均具有證據能力，合先敘明。
二、前揭犯罪事實，業據被告楊朝景於警詢、偵查、本院準備程
    序及審理時迭承不諱（參警卷第5頁、偵查卷第6頁、本院卷
    第34頁背面、第38頁背面），又被告為警查獲後在警局所排
    尿液檢體，經送臺灣檢驗科技股份有限公司以酵素免疫分析
    法初驗後，再以氣相層析質譜儀法複驗，證實該尿液確呈嗎
    啡（即施用海洛因之代謝物）及甲基安非他命陽性反應，有
    該公司於99年10月6 日出具之濫用藥物檢驗報告及真實姓名
    對照表（代號：東檢分第0000000 號）各1 份附卷可稽（附
    於警卷第15頁、偵查卷第8 頁），此外，並有被告自承其所
    有並供己施用之海洛因6 小包及甲基安非他命1 包（前揭毒
    品經分別送法務部調查局濫用藥物實驗室及高雄醫學大學附
    設中和紀念醫院鑑定後，證實各為海洛因、甲基安非他命無
    訛，有法務部調查局99年12月1 日調科壹字第09923026460
    號鑑定書、高雄醫學大學附設中和紀念醫院於99年12月31日
    出具之檢驗報告各1 紙附於本院卷第29、31頁可考）。綜上
    ，足認被告上開自白確與事實相符，堪信為真實，其犯行事
    證明確，堪予認定，應依法論科。
三、按毒品危害防制條例於92年7 月9 日修正公布，自93年1 月
    9 日施行，其中第20條、第23條將施用毒品之刑事處遇程序
    區分為「初犯」、「5 年內再犯」、「5 年後再犯」。依其
    立法理由之說明：「初犯」，經觀察、勒戒或強制戒治，應
    為不起訴處分或不付審理之裁定；經觀察、勒戒或強制戒治
    執行完畢釋放後，「5 年內再犯」者，因其再犯率甚高，原
    實施之觀察、勒戒及強制戒治既已無法收其實效，爰依法追
    訴或裁定交付審理。至於經觀察、勒戒或強制戒治執行完畢
    釋放，「5 年後再犯」者，前所實施之觀察、勒戒或強制戒
    治已足以遮斷其施用毒品之毒癮，為期自新及協助其斷除毒
    癮，仍用「初犯」規定，先經觀察、勒戒或強制戒治之程序
    。從而，依修正後之規定，祇於「初犯」及「5 年後再犯」
    2 種情形，有其追訴條件之限制，即須於初犯經觀察、勒戒
    或強制戒治釋放後，5 年內均無施用毒品之行為，始能認其
    前所實施之觀察、勒戒或強制戒治已足遮斷毒癮，而得於5
    年後再犯時，再予適用初犯之規定，重行觀察、勒戒等程序
    。倘5 年內已經再犯，經依法再為保安處分或追訴處罰，縱
    其第3 次（或第3 次以上）施用毒品之時間，在初犯之保安
    處分執行完畢釋放5 年以後，即與「5 年後再犯」之情形有
    別，且因已於「5 年內再犯」，顯見其再犯率甚高，原實施
    觀察、勒戒或強制戒治，已無法收其實效，自無再經觀察、
    勒戒及強制戒治之必要，應由檢察官逕行起訴，始符新法修
    正之本旨，最高法院97年第5 次刑事庭會議決議、97年度台
    非字第540 號判決可資參照。查本案被告因施用毒品案件，
    經法院裁定送觀察、勒戒後，認無繼續施用毒品之傾向，於
    90年7 月18日執行完畢釋放，並經臺灣屏東地方法院檢察署
    檢察官以90年度毒偵字第1223號為不起訴處分確定，復於前
    開觀察、勒戒執行完畢釋放後5 年內之91年間，經法院裁定
    送觀察、勒戒後，認無繼續施用毒品之傾向，於91年12月16
    日執行完畢釋放，並經臺灣屏東地方法院檢察署檢察官以91
    年度毒偵字第767 號為不起訴處分確定，且於前開觀察、勒
    戒執行完畢釋放後5 年內之92年間，又因施用毒品案件，經
    法院判處有期徒刑確定並執行完畢等情，有臺灣高等法院被
    告前案紀錄表在卷可稽，是本案被告所為施用毒品之犯行，
    距離前開觀察、勒戒執行完畢釋放雖已逾5 年，惟被告在首
    開觀察勒戒執行完畢後5 年內，既已再犯施用毒品罪，且經
    法院裁定送觀察、勒戒並執行完畢，又經法院判處罪刑確定
    ，揆諸前揭說明，其本次犯行即與毒品危害防制條例第20條
    第3 項所稱之「5 年後再犯」有別，是公訴人依法追訴，於
    法並無不合，本院自應依法論科。
四、按海洛因、甲基安非他命分別為毒品危害防制條例第2 條第
    2 項第1 款、第2 款所稱之第一級毒品及第二級毒品。核被
    告楊朝景所為，係分別犯毒品危害防制條例第10條第1 項之
    施用第一級毒品罪、同條例第10條第2 項之施用第二級毒品
    罪，其施用前、後持有海洛因及甲基安非他命之低度行為，
    應為施用之高度行為所吸收，不另論罪。被告所犯上開2 罪
    ，犯意各別，行為互殊，罪名不同，應予分論併罰。又被告
    有如事實欄所載前案科刑及執行之情形，有臺灣高等法院被
    告前案紀錄表在卷可考，其於有期徒刑執行完畢後5 年內，
    故意再犯本案有期徒刑以上之各罪，均為累犯，應依刑法第
    47 條 第1 項之規定加重其刑。爰審酌被告曾因施用毒品犯
    行而送觀察、勒戒執行完畢及法院判處罪刑確定，仍不知悛
    悔，復再施用第一級毒品及第二級毒品，顯見其無戒絕之決
    心，復考量其施用毒品乃戕害自己身心健康，尚未危及他人
    ，犯後已坦承犯行，態度尚稱良好，並其犯罪之動機、目的
    、生活狀況及智識程度等一切情狀，分別量處如主文所示之
    刑，並依法定應執行刑，以示懲儆。
五、扣案之海洛因6 小包（含包裝袋總驗餘淨重0.58公克）、甲
    基安非他命1 包（含包裝袋驗餘淨重0.137 公克），係查獲
    之第一級毒品及第二級毒品，不問是否屬於犯人所有，均應
    依毒品危害防制條例第18條第1 項前段之規定，諭知沒收銷
    燬，至鑑驗時採樣之海洛因及甲基非他命，已因鑑驗用罄而
    滅失，自無從諭知沒收銷燬，併此指明。
據上論斷，應依刑事訴訟法第273 條之1 第1 項、第299條第1項
前段，毒品危害防制條例第10條第1 項、第2 項、第18條第1 項
前段，刑法第11條前段、第47條第1項、第51條第5款，判決如主
文。
本案經檢察官陳立興到庭執行職務。
中    華    民    國   100    年    2     月    10    日
                    刑事第五庭  法  官  謝濰仲
以上正本證明與原本無異。
如不服本判決應於收受判決後10日內向本院提出上訴書狀，並應
敘述具體理由；其未敘述上訴理由者，應於上訴期間屆滿後20日
內向本院補提理由書（均須按他造當事人之人數附繕本）「切勿
逕送上級法院」。
中    華    民    國   100    年    2     月    10    日
                                書記官  黃美玲
附錄論罪科刑法條：
毒品危害防制條例第10條第1、2項
施用第一級毒品者，處 6 月以上 5 年以下有期徒刑。
施用第二級毒品者，處 3 年以下有期徒刑。